【裁判字號】    95,交易,191
【裁判日期】    951019
【裁判案由】    妨害公務等
【裁判全文】
臺灣桃園地方法院刑事判決             95年度交易字第191號
公  訴  人  台灣桃園地方法院檢察署檢察官
被      告  丙○○
上列被告因妨害公務等案件，經檢察官提起公訴（95年度偵字第
4184號），被告於本院審理時，就被訴事實為有罪之陳述，經告
知簡式審判程序意旨，聽取當事人意見後，本院裁定由受命法官
獨任進行簡式審判程序，茲判決如下：
    主  文
丙○○對於公務員依法執行職務時，施脅迫，處有期徒刑陸月，
如易科罰金，以佰元折算壹日。扣案之菜刀壹把、鋁棒壹支，
均沒收。
    事  實
一、丙○○於民國95年1 月28日17時許起至晚間某時止，在其位
    於桃園縣中壢市○○路104 巷72號住處飲用XO洋酒及啤酒若
    干，已達於反應遲鈍並影響駕駛而不能安全駕駛動力交通工
    具之狀態。嗣於同日22時許，在上址，與其配偶邱馮秀娥因
    故發生口角爭執，丙○○竟出手毆打邱馮秀娥成傷（傷害部
    分未據告訴、起訴），經民眾於同日23時24分通報桃園縣政
    府消防局救災救護指揮中心處理後，旋由桃園縣政府消防局
    中壢分隊隊員丁○○、乙○○於同日23時30分許駕駛救護車
    抵達桃園縣中壢市○○路104 巷口，丁○○見酒醉而不能安
    全駕駛車輛之丙○○適欲駕駛車牌號碼7T－163 號營業用小
    貨車搭載邱馮秀娥（尚未發動車輛），而邱馮秀娥已坐入車
    內，即持救護工具上前趨近邱馮秀娥，欲執行其依法對邱馮
    秀娥之救護職務，詎丙○○見丁○○上前，因執意自行搭載
    邱馮秀娥前往醫院救護，不滿丁○○介入救護，竟基於妨害
    公務之犯意，下車持其所有之鋁棒1 支逼退丁○○，並高舉
    鋁棒對丁○○出言：「你現在是想要怎樣」，以此方式實施
    脅迫，阻止丁○○執行對邱馮秀娥之救護職務。適桃園縣政
    府警察局中壢分局普仁派出所警員甲○○亦接獲通報到場處
    理，丙○○見警員甲○○到場，遂又返回車內駕駛座，甲○○即上前對丙○○告以應讓救護人員搭載邱馮秀娥前往醫院
    救護等語，丙○○聞此益感不悅，而承前妨害公務之同一犯
    意，且明知其已因飲酒後陷於不能安全駕駛動力交通工具之
    狀態，竟駕駛上開營業用小貨車搭載邱馮秀娥倒車往巷外行
    駛，甲○○見狀迅即向後退避，丙○○明知甲○○及另名救
    護人員乙○○已退避至巷口，竟仍速朝乙○○、甲○○所在
    之方向疾速倒車行駛，迨至約距乙○○、甲○○1 步至數步
    處始突煞停，以此方式對乙○○、甲○○施以脅迫，以阻止
    其依法執行救護職務；其後，丙○○因所駕車輛身陷救護車
    與警察之巡邏車檔道之巷道中，無法駕車離去，邱通仍承前
    妨害公務之同一犯意，下車進入住處內取出其所有菜刀1 把
    ，並至屋外高舉菜刀對依法執行逮捕職務之員警甲○○大喊
    「你們再過來，我就跟你們拼了。」等語，以此方式接續對
    甲○○施以脅迫而拒捕，經員警甲○○警告：「你再動，我
    們就開槍。」等語，而對峙片刻後，丙○○始放下菜刀，員
    警即趨前將丙○○制伏逮捕，並扣得丙○○所有供脅迫丁○○等人所用之上開菜刀1 把、鋁棒1 支，旋將丙○○帶回警
    局，於同日23時49分許，由員警對丙○○測試其飲酒後吐氣
    所含酒精成分，發現濃度高達每公升0.94毫克而查悉上情。
二、案經桃園縣政府警察局中壢分局報請臺灣桃園地方法院檢察
    署檢察官偵查起訴。
    理  由
一、程序部分：按刑事訴訟法第273 條之1 規定除被告所犯為死
    刑、無期徒刑、最輕本刑為3 年以上有期徒刑之罪、或高等
    法院管轄第一審案件者外，於準備程序進行中，被告先就被
    訴事實為有罪之陳述時，得告知被告簡式審判程序之旨，並
    聽取當事人、代理人、辯護人及輔佐人之意見後，裁定由受
    命法官獨任進行簡式審判程序。又簡式審判程序之證據調查
    ，不受刑事訴訟法第159 條第1 項「被告以外之人於審判外
    之言詞或書面陳述，除法律有規定者外，不得作為證據。」
    之傳聞法則之限制，同法第273 條之2 亦定有明文。經查，
    本件被告丙○○被訴本案，非前開不得進行簡式審判程序之
    案件，且經被告於審理程序時就被訴事實為有罪之陳述，經
    本院告知被告簡式審判程序之旨，聽取被告、檢察官之意見
    後，本院合議庭裁定由受命法官獨任依簡式審判程序進行審
    判，合先敘明。
二、就被告所犯不能安全駕駛動力交通工具而駕駛罪之部分：
    上開犯罪事實，業據被告丙○○於警詢、檢察官詢問及本院
    審理中迭次坦承於前述時、地飲酒後駕車，且經測得其吐氣
    中所含酒精濃度值為每公升0.94毫克而查獲等情不諱，且有
    卷附酒精濃度測試單顯示其當時吐氣中所含酒精濃度值為每
    公升0.94毫克情形可佐。而被告於查獲時經警觀察結果，其
    有「駕駛有蛇行，車身搖擺不定，轉彎半徑過大或過小等駕
    駛操控力欠佳情形」、「車輛行徑偏離常軌，時而加速，時
    而突停，顯無法正常操控」、「查獲後駕駛人劃定直線無法
    正常行走」、「查獲測試或詢問過程中，駕駛人有語無倫次
    、含糊不清、多話之現象」等情狀，且其於查獲當時所為之
    生理協調平衡檢測均未通過等情，亦有刑法第185 條之3 （
    酒後駕車）案件觀察紀錄表、桃園縣政府警察局汽車駕駛人
    酒後生理協調平衡檢測紀錄卡各1 紙存卷可按。此外，復有
    卷附桃園縣政府警察局桃警局交字第DB0000000 號舉發違反
    道路交通管理事件通知單1 紙可證。而依交通部運輸研究所
    90年9 月24運安字第900005854 號函所載呼氣中酒精濃度每
    公升含量為0.25毫克，即相當於血液中酒精濃度（BAC）0.0
    5 ％，且依該函所附該所79年「駕駛人行為反應之研究- 酒
    醉駕車對駕駛行為之分析研究」指出：BAC 達0.03％至0.
    05％時，對駕駛能力之影響為：多數駕駛人心境逐漸變幻不
    定，視覺與反應靈敏性減弱，對速度及距離的判斷力差。對
    心理行為之影響為：觀察力逐漸欠缺，心情漸趨輕鬆，自信
    心增加，多話，精神狀態處於陶醉感。BAC 到達0.05％至
    0.08％時，對駕駛能力之影響為：反應遲鈍，駕駛能力受損
    ，遲而不決或決而不行。對心理行為之影響為：情緒鬆弛，
    感情與行為趨向誇張，肌肉不協調，精神處於興奮狀態。
    BAC 到達0.08％至0. 15 ％時，對駕駛能力之影響為：判斷
    力嚴重受到影響，體能與精神協調受損，駕駛之體能困難增
    加。對心理行為之影響為：產生情緒異常現象，步伐不平穩
    ，言語不清，反應惡劣，記憶及判斷力受損，精神處於錯亂
    狀態。超過0.15％時，對駕駛能力之影響為：視線搖晃，
    駕駛已進入恍惚狀態，判斷及理解遭到扭曲，駕駛不穩定。
    對心理行為之影響為：意識不明，嘔吐，站、走及講話困難
    ，責任感喪失，精神處於麻痺狀態。超過0.5 ％時，對駕
    駛人能力之影響為：無法開車。對心理行為之影響為：爛醉
    如泥，失去知覺可能致死，精神處於昏睡狀態。被告於本件
    所測得吐氣中所含酒精濃度值為每公升0.94毫克，相當於血
    液中酒精濃度（BAC）0 .188 ％，依上開說明，其意識不明
    ，判斷及理解遭到扭曲，其駕駛已經進入恍惚之狀態。再參
    酌前述為警查獲時觀察、測試結果一情，顯見被告當時確已
    達於不能安全駕駛動力交通工具程度，而仍駕車，足認被告
    前開任意性自白核與事實相符，洵堪採信。是被告不能安全
    駕駛動力交通工具而駕駛之犯行，事證明確，其犯行堪以認
    定，應依法論科。
三、就被告所犯妨害公務罪之部分：
    上開犯罪事實，業據被告於本院審理時坦承不諱，核與證人
    邱馮秀娥於警詢中陳述，及證人即到場執行職務之桃園縣政
    府消防局中壢分隊隊員乙○○、丁○○、桃園縣政府警察局
    中壢分局普仁派出所員警甲○○於檢察官訊問時具結證述情
    節相符（見95年度偵字第4184號偵查卷第13、14、37、38、
    45 頁） ，並有乙○○、甲○○出具之職務報告2 紙、邱馮
    秀娥受傷照片1 幀、桃園縣政府消防局救護紀錄表、乙○○
    繪製之現場圖、酒精濃度測試單、刑法第185 條之3 （酒後
    駕車）案件觀察紀錄表、桃園縣政府警察局汽車駕駛人酒後
    生理協調平衡檢測紀錄卡各1 紙在卷可稽，復有菜刀1 把、
    鋁棒1 支扣案可證，足認被告前揭具任意性之自白核與事實
    相符，而屬可信。綜上所述，本件事證明確，被告犯行堪予
    認定，應依法論科。
四、按94年2 月2 日修正公布、95年7 月1 日施行生效之刑法（
    以下簡稱新法）第2 條第1 項規定：「行為後法律有變更者
    ，是用行為時之法律。但行為後之法律有利於行為人者，是
    用罪有利於行為人之法律」，係規範行為後法律變更所生新
    舊法之比較適用之準據法，於新法施行後，應適用新法第2
    條第1 項之規定為「從舊從輕」之比較（最高法院95年度第
    8 次刑事庭會議決議意旨參照）。被告行為後，刑法關於第
    185 條之3 公共危險罪、第135 條第1 項妨害公務罪之法定
    罰金刑數額及計算單位（刑法第33條第5 款）、第41條第1
    項前段易科罰金之折算標準（刑法第41條第1 項前段）等規
    定，業於94年2 月2 日修正公布，於95年7 月1 日生效，同
    時並刪除刑法第55條後段關於牽連犯之規定，其修正前、後
    之規定臚列如下：(一)修正前刑法第33條第5 款規定「罰金：
    1 元以上。」，而刑法第185 條之3 係於88年新增，並無適
    用罰金罰鍰提高標準條例第1 條前段得提高為2 至10倍之規
    定，則刑法第185 條之3 原定罰金之法定刑最高度為銀元30
    ,000 元 以下，經折算為新臺幣後，其最高度即為新臺幣90
    ,000 元 以下。而修正後刑法第33條第5 款規定「罰金：新
    臺幣1,000 元以上，以百元計算之」，依95年6 月14日修正
    公布刑法施行法第1 條之1 ：「中華民國94年1 月7 日刑法
    修正施行後，刑法分則編所定罰金之貨幣單位為新臺幣。94
    年1 月7 日刑法修正時，刑法分則編未修正之條文定有罰金
    者，自94年1 月7 日刑法修正施行後，就其所定數額提高為
    30倍。但72年6 月26日至94年1 月7 日新增或修正之條文，
    就其所定數額提高為3 倍」，變更其計算單位並提高原定數
    額後，修正後刑法第185 條之3 法定罰金刑之最高度為新臺
    幣90,000元；另刑法第135 條第1 項所定罰金數額為銀元
    300 元，而罰金罰鍰提高標準條例第1 條前段之規定，依法
    律應處罰金罰鍰者，就其原定數額提高2 至10倍，依行政院
    會銜司法院於72年7 月27日發布，同年8 月1 日施行，有關
    刑法定有罰金各條，提高為10倍，是前開得處300 元以下罰
    金，提高為10倍，即科3,000 元以下罰金，以新臺幣計算，
    本條罰金部分即得科處新臺幣9, 000元。而修正後刑法第33
    條第5 款規定「罰金：新臺幣1, 000元以上，以百元計算之
    」，依95年6 月14日修正公布刑法施行法第1 條之1 變更其
    計算單位並提高原定數額後，修正後刑法第135 條第1 項法
    定罰金刑之最高度為新臺幣9,00 0元，新舊法關於罰金法定
    刑之比較結果均相同，對被告並無有利或不利。(二)依修正前
    刑法第55條規定，犯一罪而其方法或結果之行為犯他罪名者
    ，從一重處斷，而修正後刑法第55條則已刪除上開牽連犯之
    規定，則依修正後之規定，因數行為觸犯數罪名者，原則上
    應依數罪併罰處斷。(三)依修正前之刑法第41條第1 項前段規
    定：「犯最重本刑為5 年以下有期徒刑以下之刑之罪，而受
    6 個月以下有期徒刑或拘役之宣告，因身體、教育、職業、
    家庭之關係或其他正當事由，執行顯有困難者，得以1 元以
    上3 元以下折算1 日，易科罰金。」，依修正前罰金罰鍰提
    高標準條例第2 條前段規定（已於95年5 月17日配合修正刪
    除）提高原定數額100 倍後，係以銀元300 元即新臺幣900
    元折算1 日為其易科罰金之折算標準；而修正後之刑法第41
    條第1 項前段規定：「犯最重本刑為5 年以下有期徒刑以下
    之刑之罪，而受6 個月以下有期徒刑或拘役之宣告者，得以
    新臺幣1000元、20 00 元或3000元折算1 日，易科罰金。」
    ，則依修正後之刑法第41條第1 項前段規定，係以新臺幣10
    00元、2000元或3000元折算1 日為其易科罰金之折算標準。
    (四)綜其上開修正前、後全部罪刑結果而為比較，修正前、後
    規定，刑法第185 條之3 之法定罰金刑最高度均為新臺幣90
    ,0 00 元、第135 條第1 項之規定法定罰金刑最高度均為新
    臺幣9,000 元，然依修正前之規定，係依牽連犯論以一罪，
    而修正後則係依數罪併罰，且修正前之上開規定，如易科罰
    金，係以新臺幣900 元折算1 日，修正後之規定則係以新臺
    幣1, 000元、2,000 元、3, 000元折算1 日，修正後之規定
    並無較有利於行為人，依修正後刑法第2 條第1 項前段之規
    定，本件應一體適用修正前之刑法規定。至於沒收乃屬從刑
    ，基於主從不可分之原則，從刑乃附屬於主刑，參諸最高法
    院95年度第8 次刑事庭會議決議之意旨，從刑應依主刑所適
    用之法律，並無比較新舊法之適用，故本件關於沒收供犯罪
    所用之物之規定，應一體適用修正前刑法第38條第1 項第1
    款規定。
五、核被告丙○○所為，係犯修正前刑法第185 條之3 之服用酒
    類，不能安全駕駛動力交通工具而駕駛罪、修正前刑法第13
    5 條第1 項之妨害公務罪。被告持菜刀對警員甲○○出言「
    你們再過來，我就跟你們拼了」，而對甲○○施以脅迫之行
    為，雖亦構成犯刑法第305 條之恐嚇危害安全罪，然被告乃
    係出於1 單純為妨害員警依法執行職務之犯意，而接續為上
    開出言脅迫之行為。而刑法第305 條之規範意旨，乃係指單
    純以將來危害加害生命、身體、自由、名譽、財產之事，恐
    嚇他人致生危害於安全者而言，因被告係對於他人之生命、
    身體，現實地當場以強暴、脅迫之手段，妨害員警逮捕職務
    之順利進行，應認其縱有恐嚇之行為，亦僅屬實施妨害公務
    之手段，不另論以恐嚇危害安全罪。又按刑法第135 條第1
    項之妨害公務罪，屬於妨害國家公務之執行，為侵害國家法
    益，並非侵害個人法益之犯罪，如對於公務員2 人以上依法
    執行職務時，施以脅迫，仍屬單純一罪，並無刑法第55條想
    像競合犯之適用。本件被告同時對消防隊員乙○○、警員甲○○等人施以脅迫，其所侵害無國家法益，仍應依刑法第13
    5 條第1 項之妨害公務罪論處。被告先持鋁棒脅迫消防隊員
    丁○○，又駕車疾速倒行煞停於消防隊員乙○○、警員甲○○前方，再持菜刀脅迫警員甲○○，則該等行舉係於密接之
    時間、同一地點所實施，且侵害同一之法益，各行舉之獨立
    性極為薄弱，依一般社會健全觀念，在時間差距上，難以強
    行分開，在刑法評價上，以視為數個舉動之接續施行，合為
    包括之一行為予以評價，較為合理，而屬接續犯。被告所犯
    上開2 罪，有方法、目的之牽連關係，為牽連犯，應依修正
    前刑法第55條後段之規定，從重依妨害公務罪處斷。爰審酌
    被告情緒管理不佳，藐視公權力之執行，亦使警方耗費人力
    、時間處理本次事件，兼衡被告之犯罪動機、手段、犯後所
    造成公益損害之程度，暨其犯後於本院審理時坦承犯行之犯
    後態度，對於自己行為深表悔意等一切情狀，量處如主文所
    示之刑，並依修正前刑法第41條第1 項前段諭知易科罰金之
    折算標準。至公訴人具體請求量處被告有期徒刑7 月，不得
    緩刑等語，惟被告終知悔悟認錯，經本院論罪科刑結果，認
    就被告量處如主文所示之刑，即收懲儆之效，是公訴人上開
    具體求刑，尚非允當，附此敘明。扣案之菜刀1 把、鋁棒1
    支，為被告所有供犯本件妨害公務犯罪所用之物，為被告自
    承在卷，均應依修正前刑法第38條第1 項第2 款規定沒收之
    。
六、據上論斷，應依刑事訴訟法第273 條之1 第1 項、第299 條
    第1 項前段，修正後刑法第2 條第1 項前段，修正前刑法第
    185 條之3 、第135 條第1 項、第55條、第41條第1 項前段
    、第38條第1 項第2 款，罰金罰鍰提高標準條例第1 條前段
    ，修正前罰金罰鍰提高標準條例第2 條，判決如主文。
本案經檢察官嵇珮晶到庭執行職務。
中    華    民    國    95    年    10    月    19    日
                  刑事第九庭    法  官  蘇琬能
以上正本證明與原本無異。
如不服本判決，應於判決送達後10日內向本院提出上訴狀（應附
繕本），上訴於臺灣高等法院。
                                書記官  邱飛鳴
中    華    民    國    95    年    10    月    20    日


司法院資訊處製作；財團法人民間司法改革基金會備份。
